臺灣高等法院刑事判決　　　　　　　　 96年度上易字第369號
上　訴　人
即　被　告　乙○○
　　　　　　　　　　（現另案於臺灣臺北監獄臺北分監執行中
上列上訴人因竊盜案件，不服臺灣板橋地方法院95年度易字第
519號，中華民國95年12月8日第一審判決（起訴案號：臺灣板橋
地方法院檢察署95年度偵字第3330號），提起上訴，本院判決如
下：
    主  文
上訴駁回。
    事  實
一、乙○○於民國88年間，因違反毒品危害防制條例案件，經臺
    灣板橋地方法院以88年度重簡字第1146號判決判處有期徒刑
    4月，90年4月10日易科罰金執行完畢；又於90年間，因違反
    毒品危害防制條例案件，經臺灣臺北地方法院以90年度訴字
    第780號判決判處有期徒刑7月、4月，應執行有期徒刑10月
    ，92年2月28日縮短刑期執行完畢（累犯）；又於94年間，
    因違反毒品危害防制條例案件，經臺灣板橋地方法院以94年
    度訴字第689號判決判處有期徒刑10月、7月，應執行有期徒
    刑1年4月，上訴後經本院以94年度上訴字第3305號判決上訴
    駁回確定（尚未執行完畢）；復於95年間，因違反毒品危害
    防制條例案件，經臺灣板橋地方法院以95年度訴字第758號
    判決判處有期徒刑1年5月確定在案，竟仍不知悔改，猶與真
    實姓名年籍不詳綽號「阿財」之成年男子共同基於意圖為自
    己不法所有之竊盜犯意聯絡，於94年12月18日5時許，在臺
    北縣新店市○○○街49號前，趁四下無人注意之際，由乙○○負責把風，「阿財」持客觀上足以危害人之生命、身體、
    健康安全，可供兇器使用之螺絲起子、扳手等工具，破壞駕
    駛座車門後進入甲○○所有車牌號碼DM─9317號自用小客車
    （毀損部分未據告訴），再以自備鑰匙發動汽車電門之方式
    ，竊取該車得逞，「阿財」旋將事先準備之CZ─8161 號車
    牌兩面換裝在該車輛上，並將該車之原有車牌兩面丟棄，以
    躲避查緝，嗣於95年1月15日10時30分許，在臺北縣三峽鎮
    ○○街1巷內之路邊停車場內，適乙○○正坐於前開竊得自
    小客車內時，為警查悉該車所懸掛車牌之車籍與外觀不符，
    狀況有異，因而當場查獲，並扣得前開自小客車1輛、「阿
    財」所有供其與乙○○共犯本件竊盜犯罪所用之鑰匙1支。
二、案經甲○○訴由臺北縣政府警察局三峽分局報告臺灣板橋地
    方法院檢察署檢察官偵查後起訴。
    理  由
甲、證據能力部分：
一、被告乙○○於原審雖辯稱因當時毒癮發作，只想趕快結束警
    詢，所以才照著警察事先寫好的內容來念警詢筆錄，並無警
    詢自白；至於檢察官偵查中所為自白，是因想要趕快交保，
    所以檢察官問的都回答對，亦無偵查自白云云，然查：
（一）、被告乙○○接受警詢時，就本件竊盜犯行之供述情形，
        乃採一問一答方式，問答之間有打字聲音，錄音帶內容
        與警詢筆錄記載大致相符，訊問警員語氣及被告陳述時
        語氣均自然平和，被告全程敘述均屬流暢；另被告接受
        檢察官偵訊時，就本件竊盜犯行之供述情形，即被告接
        受檢察官訊問時，亦採一問一答方式，錄音錄影全程連
        續無中斷，光碟內容與偵訊筆錄內容互核相符，訊問時
        被告全程係站立答話，並無體力不支情況，其陳述連貫
        ，語氣自然，意識清楚等情，有勘驗筆錄附於原審卷可
        稽。
（二）、核諸被告於警詢供述既採一問一答，其間並雜有員警依
        被告供述而為記載電腦筆錄時之鍵盤打字聲，被告辯稱
        只是照著警察事先寫好的內容來念警詢筆錄，並無警詢
        自白云云，與勘驗結果不符，尚非可信；況證人即製作
        被告警詢筆錄之員警曾金山、劉清標亦於原審審理中結
        證稱被告接受警詢當時並無身體不適或毒癮發作，員警
        係邊錄音邊製作警詢筆錄，並沒有警察做小口供叫被告
        照著念的情形等情（見原審95年10月11日審理筆錄），
        被告前開辯稱因當時毒癮發作，只想趕快結束警詢，所
        以才照著警察事先寫好的內容來念警詢筆錄，並無警詢
        自白云云，容係卸責之詞，並無足取。
（二）、另依據之被告偵查中供述之勘驗筆錄可知，被告於檢察
        官偵查中，經檢察官詢問有無員警移送意旨所載本件竊
        盜犯行時，被告僅強調換裝之大牌為「阿財」事先提供
        ，至就竊盜之地點、行竊手法、被告乃擔任把風等情，
        均主動供認詳述在卷，顯非僅由檢察官訊問案情，被告
        則僅被動就檢察官所問問題回答是否甚明，其前開辯稱
        案情係檢察官問的都回答對，並無偵查自白云云，顯與
        勘驗結果不符，亦無足取。
（三）、綜上，堪認本件被告警詢及偵查中自白，均依被告供述
        而為記載，復查無何違法取供情事，自有證據能力，先
        此敘明。
二、至證人即被害人甲○○於警詢中證述，固屬被告以外之人於
    審判外之陳述，依刑事訴訟法第159條第1項規定原無證據能
    力，然因被告、檢察官就證人甲○○前開警詢證述，迄言詞
    辯論終結前，並無聲明異議，且本院審酌甲○○前開證述做
    成時之狀況，亦無何違法取供情事，認以之作為證據並無不
    當，依刑事訴訟法第159條之5規定，即有證據能力。
乙、實體部分：
一、訊據被告矢口否認有何竊盜犯行，辯稱：車子是伊前夫丙○○去借的，警訊時伊不知道車子是丙○○跟誰借的，後來他
    才告訴伊是跟丁○○借的，伊真的不知情，現在丙○○因毒
    品在北所執行中云云（見本院96年3月8日行準備程序筆錄）
    ；又辯稱：車子是伊老公跟朋友借的，不是伊偷的云云（見
    本院96年3月28日審理筆錄）。又其於原審辯稱：自小客車
    是丈夫丙○○向綽號「阿財」之丁○○借用交給其駕駛，並
    非其與「阿財」共同行竊所得，並無竊盜犯行，其係使用00
    00000000與「阿財」聯繫云云，然查：
（一）、被告如何於前揭時地，與阿財共同為本件竊盜犯行，即
        推由被告擔任把風，「阿財」持扳手破壞駕駛座車門進
        入甲○○所有車牌號碼DM─9317號自用小客車，再以自
        備鑰匙發動汽車電門之方式，竊取該車得逞後，「阿財
        」旋將事先準備之CZ─8161號車牌兩面換裝在該車輛上
        ，而將該車之原有車牌兩面丟棄等情，迭經被告於警詢
        、偵查中自白甚詳在卷。
（二）、而被告為警查獲時所使用之自小客車，確為甲○○於94
        年12月18日9時許發現失竊後報警，該車失竊前原停放
        於臺北縣新店市○○○街49號前等情，亦據證人甲○○
        於警詢中證述在卷，並有甲○○出具之贓物認領保管單
        、臺北縣政府警察局車輛失竊尋獲電腦輸入單、車輛車
        牌失竊作業─查獲車輛認可資料等在卷可稽。
（三）、又員警於95年1月15日10時30分許，在臺北縣三峽鎮○○街1巷內之路邊停車場內，適乙○○正坐於前開竊得
        自小客車內時，為警查悉該車所懸掛車牌之車籍與外觀
        不符，狀況有異，因而當場查獲，並扣得前開自小客車
        1輛、鑰匙1支等物等情，經證人即查獲員警曾金山於原
        審審理中具結後證述在卷（見原審95年10月11日審理筆
        錄）。
（四）、此外，並有「阿財」所有供其與乙○○共犯本件竊盜犯
        罪所用之鑰匙1支扣案為憑。
（五）、綜上，足認被告於警詢、偵查中自白應與事實相符，堪
        以採信。
（六）、證人丁○○於原審審理中雖到庭結證稱：前開自小客車
        為其一人在新店竊取後交與被告丈夫丙○○使用，被告
        並未與之共同竊盜云云（見原審95年10月30日審理筆錄
        ），於本院審理時則結證稱：當天伊沒有開車載被告，
        伊與車子沒關係，伊沒偷該車，於原審因心軟才說車子
        是伊1個人偷的，也不是伊與被告偷的等語（見本院96
        年3月28日審理筆錄），且證人丁○○於原審所言屬實
        ，該車為其所竊，則其對何時行竊、何手法行竊、該竊
        得自小客車之廠牌自應有相當認識，詎其經檢察官詰問
        上開問題時，竟均沉默未答，則其前開於原審所述是否
        屬實殊堪存疑；況證人丁○○亦證稱其綽號「阿棠」，
        並無人叫其「阿財」，復未使用0000000000號行動電話
        號碼，此與被告警詢、偵查供稱乃與「阿財」共同為本
        件竊盜，並使用0000000000號行動電話號碼與「阿財」
        聯繫等情，俱不相符，足徵本件被告於警詢、偵查中所
        稱與之共同竊盜之「阿財」實另有其人，並非證人丁○○無疑，凡此各情，俱徵證人丁○○前開於原審所述，
        應係迴護被告之詞，不足採信。
（七）、至證人丙○○於本院審理時雖到庭結證稱：被告乙○○
        要帶小孩去打預防針，當時因為丁○○來找伊，他剛好
        要去三峽，所以伊請他順便載伊太太去三峽，事後伊才
        知道車子是贓車，當時伊在通緝中，但住在家裡，被告
        乙○○未參與竊盜，被告乙○○在地檢時打電話要伊去
        幫她交保，伊才知道是竊盜案，被告乙○○沒有時間去
        竊盜，她在照顧小孩。伊有問過丁○○，載伊太太的車
        子是贓車嗎？丁○○回答說是云云（見本院96年3月28
        日審理筆錄），核與前開證人丁○○於本院所述已然不
        符，而證人丙○○自承當時為法院通緝中，行動自有所
        不便之處，被告乙○○之行止，渠自非全然清楚，否則
        於原審審理時，其即可至法院為其作證或出具證明，被
        告乙○○於原審審理時，亦陳稱：證人丙○○也會寫自
        白狀向原審說明經過，其並無偷車云云；然證人丙○○
        經原審傳喚並未到庭，且迄原審95年12月8日上午10時
        宣判前亦未有任何署名丙○○之自白狀到院，則被告是
        否涉犯竊盜，證人丙○○並非知之，其於本院前揭所述
        ，均無非迴護被告之語，均非可採。
（八）、綜上，本件事證明確，被告竊盜犯行堪以認定。
二、（一）、查被告行為後，刑法第2條第1項於94年2月2日以華
    總一義字第09400014901號令修正公布，並自95年7月1日起
    施行；修正後刑法第2條第1項規定，已將新舊法律適用之「
    從新從輕」原則，改採「從舊從輕」原則，而此規定僅係規
    範行為後法律變更所生新舊法律比較適用之準據法，並非實
    體刑罰法律，自不生行為後法律變更之比較適用之問題，應
    逕行適用新法第2條第1項之規定。（二）、刑法第28條：被
    告行為後，刑法第28條亦於前開時日修正公布施行；修正前
    刑法第28八條規定：「二人以上共同實施犯罪之行為者，皆
    為正犯。」修正後刑法第28條規定：「二人以上共同實行犯
    罪之行為者，皆為正犯。」剔除未參與犯罪實行行為之預備
    及陰謀共同正犯，然對本件被告而言，其參與實行竊盜行為
    ，修正前後之規定，並無何者有利或不利之情形，爰依修正
    後刑法第2條第1項前段之規定，適用行為時之修正前刑法第
    28條規定，論以共同正犯。（三）、刑法第47條累犯之規定
    ：被告行為後，刑法第47條、第49條亦於前開時日修正公布
    施行；修正後刑法第47條第1項規定「受徒刑之執行完畢，
    或一部之執行而赦免後，5年以內故意再犯有期徒刑以上之
    罪者，為累犯，加重本刑至2分之1。」修正後刑法第49條規
    定「累犯之規定，於前所犯罪在外國法院受裁判者，不適用
    之。」與修正前刑法第47條規定「受有期徒刑之執行完畢，
    或受無期徒刑或有期徒刑一部之執行而赦免後，5年以內再
    犯有期徒刑以上之罪者，為累犯，加重本刑至2分之1。」修
    正前刑法第49條規定「累犯之規定，於前所犯罪依軍法或於
    外國法院受裁判者，不適用之。」不同。修正後刑法關於累
    犯之規定，其5年以內再犯之罪以故意犯為限，始應論以累
    犯，惟如前案係依軍法審判者，亦應論以累犯。修正前刑法
    關於累犯之規定，其5年以內再犯之罪為有期徒刑以上之罪
    （不分故意犯或過失犯），均應論以累犯，惟如前案係依軍
    法審判者，則不應論以累犯。而新舊法比較，應綜其全部之
    結果，而為比較，本案被告有如事實欄所述之前科及刑之執
    行情形，其於有期徒刑執行完畢，5年以內故意再犯本件有
    期徒刑以上之罪，不論依新舊法規定，均應論以累犯，比較
    新舊法結果，並無有利或不利之情形，故依刑法第2條第1項
    前段規定，本案關於被告是否構成累犯之適用，應適用行為
    時之法律即修正前刑法第47條規定。（四）、綜合上述各條
    文修正前、後之比較，並依諸「新舊刑法關於刑之規定，雖
    同採從輕主義，係適用最有利於行為人之法律，既曰法律，
    自較刑之範圍為廣，比較時應就罪刑有關之共犯、未遂犯、
    連續犯、牽連犯、結合犯以及累犯加重、自首減輕、暨其他
    法定加減原因、與加減例等一切情形，綜其全部之結果，而
    為比較，再適用有利於行為人之法律處斷」（參照最高法院
    24年上字第4634號判例要旨）及修正後刑法第2條第1項前段
    、後段規定之「從舊、從輕」原則，爰依整體比較結果，適
    用被告行為時之法律，即修正前刑法之相關規定，予以論處
    。
三、按刑法第321條第1項第3款之攜帶兇器竊盜罪，係以行為人
    攜帶兇器竊盜為其加重條件，此所謂兇器，其種類並無限制
    ，凡客觀上足對人之生命、身體、安全構成威脅，具有危險
    性之兇器均屬之，且祇須行竊時攜帶此種具有危險性之兇器
    為已足，並不以攜帶之初有行兇之意圖為必要（最高法院79
    年臺上字第5253號判例意旨足資參照），查被告與「阿財」
    本件行竊所用之扳手、螺絲起子等既能破壞駕駛座車門，使
    「阿財」得以進入甲○○所有前開自用小客車而發動該車竊
    取得手，顯見該等器具自屬質地堅硬之物，客觀上足對人之
    生命、身體、安全構成威脅，而屬具有危險性之兇器，是被
    告與「阿財」持之為本件竊盜犯行，係犯刑法第321條第1項
    第3款之攜帶兇器竊盜罪；被告就所為竊盜犯行，與「阿財
    」間，具有犯意聯絡、行為分擔，應依修正前刑法第28條規
    定論以共同正犯。又被告有如事實欄所述前科及刑之執行情
    形，有本院被告前案紀錄表在卷可稽，是其於有期徒刑執行
    完畢後，再犯本件有期徒刑以上之罪，為累犯，應依修正前
    刑法第47條規定，加重其刑。
四、原審因依刑法第2條第1項前段、第28條（修正前）、第321
    條第1項第3款、第47條（修正前）規定，並審酌被告犯後雖
    曾於警詢、偵查中自白犯行，然嗣翻異前詞，經原審就其警
    詢、偵查供述製作逐字勘驗筆錄，告以勘驗結果後，猶仍飾
    詞狡辯，浪費訴訟資源暨審酌其犯罪之動機、目的、所生危
    害暨犯罪後態度等一切情狀，以被告乙○○共同攜帶兇器竊
    盜，累犯，處有期徒刑1年。另就按刑法第38條第1項第1款
    、第2項雖已將「左列」改為「下列」，「犯人」改成「犯
    罪行為人」，然因沒收屬於從刑，依照最高法院95年5月23
    日第8次刑事庭會議決議第1點第（5）小點：「從刑附屬於
    主刑，除法律有特別規定者外，依主刑所適用之法律」，本
    案關於刑法修正前後之比較適用，整體言之，既應以修正前
    之刑法對被告較為有利，則從刑部分亦應一體適用修正前刑
    法之規定。是「阿財」所有供其與被告乙○○共犯本件竊盜
    犯罪所用之鑰匙1支，爰依修正前刑法第38條第1項第2款規
    定沒收。至被告與「阿財」行竊所用未扣案之扳手、螺絲起
    子等工具，無證據顯示為被告或「阿財」所有，亦非屬違禁
    物，另扣案CZ─8161號車牌兩面，則與被告為本件竊盜犯行
    無關，爰不宣告沒收。其認事用法，洵無不當，量刑亦屬妥
    適，被告上訴否認犯罪，非有理由，其上訴應予駁回。
據上論斷，應依刑事訴訟法第368條，判決如主文。
本案經檢察官洪泰文到庭執行職務。
中　　華　　民　　國　　96　　年　　3 　　月　　30　　日
　　　　　　　　　刑事第七庭審判長法　官　楊貴雄
　　　　　　　　　　　　　　　　  法　官　許錦印
　　　　　　　　　　　　　　　　  法　官　江國華
以上正本證明與原本無異。
不得上訴。
                                  書記官  陳玉嬋
中　　華　　民　　國　　96　　年　　4 　　月　　3 　　日
附錄：本案論罪科刑法條全文
中華民國刑法第321條
（加重竊盜罪）
犯竊盜罪而有左列情形之一者，處6月以上、5年以下有期徒刑：
一  於夜間侵入住宅或有人居住之建築物、船艦或隱匿其內而犯
    之者。
二  毀越門扇、牆垣或其他安全設備而犯之者。
三  攜帶兇器而犯之者。
四  結夥三人以上而犯之者。
五  乘火災、水災或其他災害之際而犯之者。
六  在車站或埠頭而犯之者。
前項之未遂犯罰之。
